臺灣高等法院刑事判決                          九十一年度上易字第二三一九號
    上  訴  人
    即自訴人    丁○○
    被      告  丙○○
右上訴人自訴被告傷害等案件，不服臺灣桃園地方法院九十年度自字第一六八號，中
華民國九十一年五月二日第一審判決提起上訴，本院判決如左：
    主  文
上訴駁回。
    事實及理由
一、本案經本院審理結果，認第一審判決以被告丙○○所為係犯刑法第二百七十七條
    第一項之傷害罪，判處拘役貳拾日，並諭知易科罰金之折算標準；第一審判決就
    被告被訴公然侮辱及恐嚇部分諭知無罪之判決，本院經核均無不當，應予維持，
    有罪部分並引用附件第一審判決書記載之事實、證據及理由，無罪部分並引用第
    一審判決書記載之證據及理由。。
二、自訴人上訴意旨以：被告殘忍、兇暴，且有毒品前科，又犯本案之傷害罪，原審
    僅判決拘役二十日，顯稍為過輕；其餘公然侮辱及恐嚇部分，被告於主管檯前確
    有如自訴意旨所指之公然侮辱及恐嚇自訴人之犯行，在場者有甲○○、己○○、
    戊○○、乙○○及其他多位雜役等語。
三、本院查，被告丙○○固不否認因用餐爭執而於監獄舍房內與自訴人互毆及與自訴
    人互以「幹你娘雞巴」一語辱罵對方等事實，惟堅決否認有於房舍內恐嚇自訴人
    及於主管前來處理時以上揭言語辱罵及恫嚇。原審審酌同舍房之葛家宏、管理員
    甲○○均證指﹕未見聞被告有如自訴人所指之恐嚇、公然侮辱犯行；卷附台灣台
    北監獄收容人獎懲報告表所附自訴人之談話筆錄，亦僅指述遭被告毆傷一事，並
    未敘及被告有以前揭言詞恐嚇之情；證人甲○○職司監獄管理員，與兩造並無特
    殊交誼或私怨，當無甘冒偽證重罪無端出言迴護被告之必要；被告亦應無公然違
    反監規於管理員前侮辱及恐嚇自訴人之理，並說明刑法第三百零九條第一項所稱
    之「公然」侮辱，係指不特定人或多數人所得共見共聞之情形而言，本案舍房內
    僅有自訴人、被告及葛家宏三人，縱有以穢語辱罵對方情事，尚不足以構成「公
    然」侮辱之要件，認不能證明被告有自訴人所指之恐嚇及公然侮辱犯行而諭知無
    罪之判決。本院經核並無不合。自訴人上訴後聲請傳喚之證人己○○、甲○○、
    乙○○於本院訊問時，亦均未證指被告公然侮辱及恐嚇自訴人（見本院九十一年
    十月四日筆錄），此外，亦查無其他積極證據證明被告公然侮辱及恐嚇自訴人之
    。自訴人上訴指摘原審判決無罪為不當，即無理由，應予駁回。關於傷害部分，
    原審以被告係累犯，應依法加重其刑。並爰審酌被告僅因用餐細故即毆傷他人，
    雖無可取，然自訴人未能於團體生活中學習自重並尊重他人，於本件起因究非全
    然無責，所生危害之程度及犯後態度等一切情狀，量處拘役二十日，並諭知易科
    罰金之折算標準。本院經核亦無違法或顯然不當情形，自訴人以此部分量刑過輕
    ，亦無理由，應予駁回。
據上論結，應依刑事訴訟法第三百七十三條、第三百六十八條，判決如主文。
中    華    民    國    九十一    年      十        月    二十九        日
                              台灣高等法院刑事第七庭
                                  審判長法  官  吳  啟  民
                            法  官  蘇  隆  惠
                                        法  官  林  瑞  斌
右正本證明與原本無異。
不得上訴。
                                        書記官  丁  淑  蘭
中    華    民    國    九十一    年       十       月     二十九       日
附論罪科刑依據之法條：
刑法第二百七十七條
傷害人之身體或健康者，處三年以下有期徒刑，拘役或一千元以下罰金。
犯前項之罪，因而致人於死者，處無期徒或七年以上有期徒刑，致重傷者，處三年以
上、十年以下有期徒刑。
附件﹕
臺灣桃園地方法院刑事判決                            九十年度自字第一六八號
    自  訴  人  丁○○  男  五十歲（民國○○年○月○○○日生）
                        住台北市○○區○○里○○鄰○○街一一五號四樓
                        身分證統一編號：Ｆ一一九五三三六號
    被      告  丙○○  男  二十九歲（民國○○○年○月○○日生）
                        住台北市○○區○○街一五七巷十二號五樓
                        居台北縣深坑鄉草地尾七十巷十八號四樓
                        身分證統一編號：Ａ一二九三六號
右列被告因傷害等案件，經自訴人提起自訴，本院判決如左：
        主  文
丙○○傷害人之身體，累犯，處拘役貳拾日，如易科罰金以參佰元折算壹日。
被訴公然侮辱及恐嚇部分無罪。
        事  實
一、丙○○前於民國八十六年間因違反麻醉藥品管理條例案件，經台灣台北地方法院
    於八十六年十二月五日以八十六年度易字第五六三九號判決處有期徒刑三月，如
    易科罰金，以三百元折算一日確定，於八十七年二月二十七日易科罰金執行完畢
    ，仍不知警惕。其與丁○○均係在台灣台北監獄（下稱北監）服刑之受刑人，二
    人平日相處不睦，丁○○於民國九十年九月十一日中午在北監和一舍三十二房內
    用餐時，因飯菜分配問題未顧慮同房受刑人丙○○、葛家宏尚未食用即搶先取用
    其中較具分量之菜餚，遭丙○○制止並表示團體生活不要那麼自私只顧自己，二
    人因此細故生有嫌隙，進而於房舍內互以「幹你娘雞巴」等穢語辱罵對方，丙○○乃怒由心生憤而以徒手毆打丁○○之頭、臉部，使丁○○因此受有下唇裂傷之
    傷害。
二、案經被害人丁○○提起自訴。
        理  由
壹、有罪部分
一、訊據被告丙○○對於在右揭時地毆傷自訴人一節直承不諱，核與自訴人指訴、證
    人即同房受刑人葛家宏證述情節相符，自訴人因此受有下唇裂傷之傷害一節，亦
    據北監監獄管理員甲○○於本院證稱：當天吃午飯時聽到丁○○喊報告，伊打開
    房門，丁○○就說丙○○打他，伊看到丁○○嘴角有流血等情無訛，此外復有台
    灣台北監獄收容人獎懲報告表一份附卷足佐，本件事證明確，被告傷害犯行堪以
    認定。
二、核被告丙○○所為係犯刑法第二百七十七條第一項之傷害罪。又其前於八十六年
    間因違反麻醉藥品管理條例案件，經台灣台北地方法院於八十六年十二月五日以
    八十六年度易字第五六三九號判決處有期徒刑三月，如易科罰金，以三百元折算
    一日確定，於八十七年二月二十七日易科罰金執行完畢，五年內再犯本件有期徒
    刑以上之罪，為累犯，應依法加重其刑。爰審酌被告僅因用餐細故即毆傷他人，
    雖無可取，然自訴人未能於團體生活中學習自重並尊重他人，於本件起因究非全
    然無責，所生危害之程度及犯後態度等一切情狀，量處如主文所示之刑，併諭知
    易科罰金之折算標準，以資儆懲。
貳、無罪部分
一、自訴意旨略以：被告丙○○於九十年九月十一日中午在北監和一舍三十二房用餐
    後，以「幹你娘雞巴」一語辱罵自訴人，並拿原子筆恐嚇要刺自訴人，以及辱罵
    自訴人「白目」，自訴人回稱「你不要常常罵我白目」，被告即毆打自訴人頭、
    臉部，迨主管前來處理時，被告仍在主管前辱罵自訴人「幹你娘雞巴」，又以「
    出去如果讓我遇到，要給你死」一語恐嚇自訴人，認被告涉犯刑法第三百零九條
    第一項之公然侮辱罪及同法第三百零五條之恐嚇危害安全罪嫌。
二、按犯罪事實應依證據認定之，無證據不得推定其犯罪事實；又不能證明被告犯罪
    者，應諭知無罪之判決，刑事訴訟法第一百五十四條、第三百零一條第一項分別
    定有明文。又事實之認定應憑證據，如未能發現相當證據，或證據不足以證明，
    自不能以推測或擬制之方法，為裁判基礎；而認定不利於被告之事實，須依積極
    證據，苟積極證據不足為不利於被告事實之認定時，即應為有利於被告之認定，
    更不必有何有利之證據；再告訴人之告訴（自訴人之自訴亦同），係以使被告受
    刑事追訴為目的，是其陳述使否與事實相符，仍應調查其他證據以資審認，最高
    法院四十年台上字第八六號、三十年上字第八一六號、五十二年台上字第一三○○號分別著有判例闡述綦詳。
三、訊據被告丙○○固不否認於房舍內與自訴人互以「幹你娘雞巴」一語辱罵對方之
    情，惟堅決否認有於房舍內恐嚇自訴人及於主管前來處理時以上揭言語辱罵及恫
    嚇自訴人。經查：據證人葛家宏本院證稱：「（訊問：曾經與丙○○、丁○○同
    房）是的，就我們三人，剛開始他們二人因為中午吃飯事情在爭吵，豬腳有四塊
    ，丁○○夾了最大塊的，丙○○就說其他人要吃什麼，另外湯來了，裡面有四顆
    魚丸，丁○○又夾了二顆，丙○○就罵他團體生活，不要那麼自私只顧自己，吃
    完後，我兩人在洗碗，丁○○在擦地板，嘴巴就在罵三字經，丙○○也回嘴罵三
    字經，丁○○還在念，丙○○就先衝過去打他，丁○○回手，兩人就互毆，（訊
    問：丙○○有無說要用原子筆插丁○○以及出去給他遇到要給丁○○死）我沒聽
    到」等語；另訊之北監管理員甲○○則於本院結稱：「當天吃午飯時間聽到丁○○喊報告，我就到三十二房打開房門，丁○○就說丙○○打他，我看到丁○○嘴
    角流血，就把丙○○送違規並製作筆錄，那時沒有聽到丙○○罵三字經及恐嚇丁○○，雙方都沒有講話，我沒有印象丙○○說出去如果讓他遇到要給丁○○好看
    」等語，是由上述證人之證詞可知，被告與自訴人固有於北監和一舍三十二房內
    互以「幹你娘雞巴」等穢語辱罵對方，然按刑法第三百零九條第一項所稱之「公
    然」侮辱，係指不特定人或多數人所得共見共聞之情形而言，然上開房舍內僅有
    自訴人、被告及葛家宏三人，縱有以穢語辱罵對方情事，尚不足以構成「公然」
    侮辱之要件；另證人葛家宏證稱未聽聞被告於房舍內、外有以前述言詞恐嚇自訴
    人，管理員甲○○亦稱其前往處理時並無印象被告有以上開穢語辱罵及以上述言
    詞恫嚇自訴人之情形，而證人甲○○職司監獄管理員，與兩造並無特殊交誼或私
    怨，當無甘冒偽證重罪無端出言迴護被告之必要，且被告亦應無公然違反監規於
    管理員前侮辱及恐嚇自訴人之理，另就卷附台灣台北監獄收容人獎懲報告表所附
    自訴人之談話筆錄以查，其亦僅指述遭被告毆傷一事，並未敘及被告有以前揭言
    詞恐嚇之情，從而尚難以其片面指述，遽入被告於罪，而本件始末業據證人葛家
    宏、甲○○於本院證述明確，自訴人聲請傳訊雜役戊○○、丘德寧、乙○○等人
    出庭作證，核無必要。是本件犯罪既屬不能證明，參酌前揭法條及判例釋示，自
    應諭知被告無罪之判決。
據上論斷，應依刑事訴訟法第二百九十九條第一項、第三百零一條第一項，刑法第二
百七十七條第一項、第四十七條、第四十一條第一項前段，罰金罰鍰提高標準條例第
一條前段、第二條，判決如主文。
中      華      民      國      九十一      年     五     月     二     日
                                臺灣桃園地方法院刑事第五庭
                                    審判長法  官  江振義
                                          法  官  陳彥宏
                                          法  官  鍾淑慧
右正本證明與原本無異。
如不服本判決，應於判決送達後十日內，向本院提出上訴狀。
                                          書記官  蕭琪男
中      華      民      國      九十一      年     五    月      八    日
